【裁判字號】    90,訴,1982
【裁判日期】    901022
【裁判案由】    偽造文書等
【裁判全文】
臺灣臺中地方法院刑事判決                          九十年度訴字第一九八二號
    公  訴  人  臺灣臺中地方法院檢察署檢察官
    被      告  乙○○
右列被告因偽造文書等案件，經檢察官提起公訴（九十年度偵字第八六五四號），本
院判決如左：
    主  文
乙○○連續行使偽造私文書，足以生損害於他人，處有期徒刑伍月，如易科罰金，以
參佰元折算壹日。如附表所示（信用卡卡號五四三三七六八六二五二九九號）
消費簽帳單上（均一式二聯）偽造之「甲○○」署押，均沒收。
    事  實
一、乙○○於民國八十九年七月二十八日下午三時許，在台中縣大雅鄉○○路二三四
    號中志實業股份有限公司辦公室內，拾獲同事甲○○所有遺失之華信安泰信用卡
    股份有限公司（以下簡稱華信安泰公司，起訴書誤載為華信安太銀行）信用卡（
    卡號五四三三七六八六二五二九九號）乙枚，竟意圖為自己不法之所有，
    將上揭信用卡乙枚予以侵占入己。得手後即基於意圖為自己不法所有之概括犯意
    ，先後於(一)八十九年七月二十八日晚間，持上揭信用卡至台中市○○路○段二九
    九號廣三崇光百貨股份有限公司（即廣三ＳＯＧＯ百貨公司，以下簡稱廣三百貨
    公司），自該日十九時二十四分許起至同日二十時三十九分許止，連續六次持上
    揭信用卡刷卡購買衣服等物品，而先後在如附表編號一號至六號所示之信用卡刷
    卡金額確認單據（即消費簽帳單，均一式二聯）上偽造「甲○○」之署押，而連
    續偽造「甲○○」名義之消費簽帳單私文書，再持以行使將之交付廣三百貨公司
    ，致廣三百貨公司及華信安泰公司誤以為係甲○○本人之消費，而接受其簽帳消
    費，足以生損害於甲○○及華信安泰公司。(二)於同年月二十九日中午十二時五十
    四分許，持上揭信用卡至台中市○○路○段一五一號台灣大哥大行動電話公司，
    欲以上揭信用卡刷卡購買行動電話，消費金額為新台幣（下同）二萬二千零八十
    四元，因刷卡金額超過授權金額（尚未偽造署押）而未得逞。(三)於同年月三十一
    日十八時五十五分許，持上揭信用卡至台中市○○路二八號家福股份有限公司
    （下稱家福公司）刷卡購物，而在如附表編號七號所示之信用卡刷卡金額確認單
    據（一式二聯）上偽造「甲○○」之署押，而偽造「甲○○」名義之消費簽帳單
    私文書，再持以行使將之交付家福公司，致家福公司及華信安泰公司誤以為係甲
    ○○本人之消費，而接受其簽帳消費，足以生損害於甲○○及華信安泰公司。(四)
    於同年八月二日二十時五十八分許，持上揭信用卡至台中縣豐原市○○路四二
    號福元百貨豐原分公司（下稱福元百貨公司）刷卡購物，而在如附表編號八號所
    示之信用卡刷卡金額確認單據（一式二聯）上偽造「甲○○」之署押，而偽造「
    甲○○」名義之消費簽帳單私文書，再持以行使將之交付福元百貨公司，致福元
    百貨公司及華信安泰公司誤以為係甲○○本人之消費，而接受其簽帳消費，足以
    生損害於甲○○及華信安泰公司。總計乙○○以上開方式共詐得價值三萬七千四
    百二十六元之衣物等物品。嗣甲○○於八十九年八月三日發現遺失上揭信用卡，
    而報警循線查悉上情。
二、案經臺中市警察局第一分局報請臺灣臺中地方法院檢察署檢察官偵查起訴。
    理  由
一、右揭犯罪事實，業據被告乙○○於警訊、偵查及本院審理中坦承不諱，核與被害
    人甲○○指訴之情節相符，復有如附表所示之消費簽帳單影本八紙、華信安泰信
    用卡公司客戶交易明細表乙紙在卷可資佐證，被告之自白信與事實相符，堪予採
    信。本案事證明確，被告右揭犯行足堪認定。
二、核被告乙○○所為，就其侵占甲○○所遺失之信用卡部分，係犯刑法第三百三十
    七條之侵占遺失物罪；就其在信用卡消費簽帳單上偽造「甲○○」之署押並持以
    行使部分，係犯刑法第二百十六條、第二百十條之行使偽造私文書罪；就其持甲
    ○○之上揭信用卡向如附表所示之商店購物消費得逞部分，係犯刑法第三百三十
    九條第一項之詐欺取財罪，就其持甲○○之上揭信用卡至台灣大哥大行動電話公
    司購買行動電話未得逞部分，係犯同條第三項、第一項之詐欺取財未遂罪。被告
    偽造署押為偽造私文書之階段行為；而其偽造私文書後復持以行使，偽造之低度
    行為應為行使之高度行為所吸收，均不另論罪。又被告先後多次行使偽造私文書
    犯行、先後多次詐欺取財與詐欺取財未遂之犯行，均時間緊接，方法相同，復係
    觸犯構成犯罪要件相同之罪名，顯各係基於概括犯意而反覆為之，均為連續犯，
    各應依刑法第五十六條之規定，各以一罪論，並各加重其刑。被告所犯上開各罪
    間，有方法結果之牽連關係，為牽連犯，應從一重依連續行使偽造私文書罪處斷
    。爰審酌被告無前科紀錄，有臺灣高等法院被告全國前案紀錄表在卷可按，素行
    良好，本案係因一時失慮，致觸刑章，其犯罪之動機、目的、手段、品行、智識
    程度及犯罪後坦承犯行，且已主動賠償被害人所受損害，業據被害人甲○○陳明
    在卷，並表明不欲追究之意，足見被告已有悔意等一切情狀，量處如主文所示之
    刑；而按被告行為後，刑法第四十一條業經總統於九十年一月十日公布修正，同
    年一月十二日生效，將修正前原規定「犯最重本刑為三年以下有期徒刑以下之刑
    之罪，而受六月以下有期徒刑或拘役之宣告，因身體、教育、職業或家庭之關係
    ，執行顯有困難者，得以一元以上三元以下折算一日，易科罰金。」公布修正為
    「犯最重本刑為五年以下有期徒刑以下之刑之罪，而受六個月以下有期徒刑或拘
    役之宣告，因身體、教育、職業、家庭之關係或其他正當事由，執行顯有困難者
    ，得以一元以上三元以下折算一日，易科罰金。但確因不執行所宣告之刑，難收
    矯正之效，或難以維持法秩序者，不在此限。併合處罰之數罪，均有前項情形，
    其應執行之刑逾六月者，亦同。」比較修正前、後條文規定之結果，以修正後之
    規定有利於被告，自應依刑法第二條第一項前段之規定，適用裁判時之法律即修
    正後之刑法第四十一條第一項前段之規定，就被告所處如主文所示之刑，併諭知
    易科罰金之折算標準。
三、被告於如附表所示之信用卡消費簽帳單（均一式二聯）上偽造「甲○○」署押，
    各該簽帳單雖均未扣案，但無積極證據業已滅失，各該消費簽帳單上「甲○○」
    之署押既係被告所偽造，仍均應依刑法第二百十九條之規定宣告沒收。至各該消
    費簽帳單本身因未扣案，亦非違禁物，為免將來執行困難，故不為沒收之諭知，
    併予敘明。
據上論斷，應依刑事訴訟法第二百九十九條第一項前段，刑法第五十六條、第二百十
六條、第二百十條、第三百三十九條第一項、第三百三十七條、第五十五條、第二百
十九條、第二條第一項前段、修正後第四十一條第一項前段，罰金罰鍰提高標準條例
第一條前段、第二條，判決如主文。
中      華      民      國      九十      年      十    月    二十二    日
                                臺灣臺中地方法院刑事第二庭
                                    法  官  呂  麗  玉
右正本證明與原本無異。
如不服本判決，應於判決送達後十日內向本院提出上訴狀，上訴於臺灣高等法院臺中
分院( 須附繕本 )。
                                     書記官
中      華      民      國      九十      年      十    月    二十二    日
刑法第二百十六條
行使第二百十條至第二百十五條之文書者，依偽造、變造文書或登載不實事項或使登
載不實事項之規定處斷。
刑法第二百十條
偽造、變造私文書，足以生損害於公眾或他人者，處五年以下有期徒刑。
刑法第三百三十九條
意圖為自己或第三人不法之所有，以詐術使人將本人或第三人之物交付者，處五年以
下有期徒刑、拘役或科或併科一千元以下罰金。
以前項方法得財產上不法之利益或使第三人得之者，亦同。
前二項之未遂犯罰之。
刑法第三百三十七條
意圖為自己或第三人不法之所有，而侵占遺失物、漂流物或其他離本人所持有之物者
，處五百元以下罰金。
刑法第二百十九條
偽造之印章、印文或署押，不問屬於犯人與否，沒收之。
附表：華信安泰信用卡股份有限公司信用卡（卡號五四三三七六八六二五二九
      九號）偽造之消費簽帳單（均一式二聯）
┌──┬───────┬───────┬─────────┬──────┐
│編號│交易日期、時間│消  費  商  店│金    額（新台幣）│偽造之署押  │
├──┼───────┼───────┼─────────┼──────┤
│ １ │年７月日  │廣三崇光百貨  │九千二百八十元    │「甲○○」之│
│    │  時分    │股份有限公司  │                  │署押乙枚    │
├──┼───────┼───────┼─────────┼──────┤
│ ２ │年７月日  │  同  右      │五千二百七十八元  │「甲○○」之│
│    │  時分    │              │                  │署押乙枚    │
├──┼───────┼───────┼─────────┼──────┤
│ ３ │年７月日  │  同  右      │一千四百五十六元  │「甲○○」之│
│    │  時分    │              │                  │署押乙枚    │
├──┼───────┼───────┼─────────┼──────┤
│ ４ │年７月日  │  同  右      │二千八百十元      │「甲○○」之│
│    │  時分    │              │                  │署押乙枚    │
├──┼───────┼───────┼─────────┼──────┤
│ ５ │年７月日  │  同  右      │七千二百二十八元  │「甲○○」之│
│    │  時分    │              │                  │署押乙枚    │
├──┼───────┼───────┼─────────┼──────┤
│ ６ │年７月日  │  同  右      │二千九百三十元    │「甲○○」之│
│    │  時分    │              │                  │署押乙枚    │
├──┼───────┼───────┼─────────┼──────┤
│ ７ │年７月日  │家福股份有限  │三千九百六十一元  │「甲○○」之│
│    │  時分    │  公司        │                  │署押乙枚    │
├──┼───────┼───────┼─────────┼──────┤
│ ８ │年８月２日  │福元百貨豐原  │四千四百八十三元  │「甲○○」之│
│    │  時分    │  分公司      │                  │署押乙枚    │
└──┴───────┴───────┴─────────┴──────┘


司法院資訊處製作；財團法人民間司法改革基金會備份。
